【裁判字號】    95,家聲,65
【裁判日期】    950801
【裁判案由】    給付扶養費
【裁判全文】
臺灣臺中地方法院民事裁定              95年度家聲字第65號
聲  請  人  乙○○
相  對  人  甲○○
上列當事人間聲請給付扶養費事件，本院裁定如下：
    主  文
相對人應自本裁定確定之日起至未成年子女黃國樺（男、七十九
年六月十三日生）成年之日止，按月於每月十日前給付聲請人關
於黃國樺扶養費用新臺幣肆仟零壹拾伍元。如有遲誤一期履行，
其後之給付視為亦已到期。
程序費用由相對人負擔。
    理  由
一、本件聲請意旨略以：聲請人與相對人原係夫妻關係，並育有
    未成年長子黃國樺（七十九年六月十三日生）、次子黃國銘
    （八十二年四月七日生）二人。嗣雙方經臺灣高等法院臺中
    分院以九十二年家上字第一五五號判決離婚確定，並酌定子
    女黃國樺、黃國銘權利義務行使或負擔，由聲請人任之。而
    雖相對人非子女黃國樺、黃國銘之親權人，但依法相對人對
    於黃國樺、黃國銘仍負有扶養義務，其中關於相對人對於黃
    國銘應給付之扶養費用數額，業經臺灣高雄地方法院於九十
    四年一月十四日以九十三年度家聲字第一四四號裁定在案，
    雖相對人提出抗告、再抗告，但均遭駁回確定；另關於相對
    人對於黃國樺應給付之扶養費用，則因雙方未能協議，相對
    人亦未曾主動支付，而黃國樺目前就讀私立高中一年級，每
    月所需之生活費用、教育費及雜費等約新臺幣（下同）四萬
    元，由雙方平均分擔，相對人自應每月負擔子女黃國樺之扶
    養費用二萬元，爰依法請求相對應自本裁定確定之日起，至
    子女黃國樺成年時止，每月給付予聲請人關於子女黃國樺之
    扶養費用二萬元等語。並提出戶籍謄本及鈞院九十二年度婚
    字第五一五號民事判決、臺灣高等法院臺中分院九十二年度
    民事判決、最高法院九十四年度臺抗字第五三八號民事裁定
    （均影本）等件為證。
二、相對人則以：自雙方經判決離婚確定後，二名子女黃國樺、
    黃國銘均由聲請人擔任保護教養責任，與聲請人同住，而相
    對人確實自離婚後未分擔子女黃國樺之扶養費用，但因聲請
    人每月收入約四、五萬元，相對人每月收入則僅約一萬元，
    相對人根本無多餘金錢可分擔黃國樺之扶養費用，況聲請人
    與二名子女現所居住之房屋為相對人所有，相對人不曾要求
    聲請人支付租金或對價，且子女黃國樺目前就讀高中一年級
    ，每月扶養費用亦不至於高達四萬元，應僅約五千元左右等
    語置辯。並提出臺灣臺北地方法院執行命令、收入證明、建
    物所有權登記簿謄本（均影本）等件為證。
三、經查：聲請人其與相對人原係夫妻關係，並育有子女黃國樺
    、黃國銘二人，嗣雙方經臺灣高等法院臺中分院以九十二年
    家上字第一五五號判決離婚確定，並酌定對於子女黃國樺、
    黃國銘權利義務之行使或負擔，由聲請人任之，及相對人未
    分擔子女黃國樺之扶養費用等情，業據聲請人提出前揭書證
    為憑，並經本院依職權查詢相對人之戶籍資料乙紙附卷可稽
    ，且相對人所不爭執，是聲請人此部分主張，核屬可採。
四、按直系血親相互間互負扶養之義務，父母對於未成年子女之
    扶養義務，不因結婚經撤銷或離婚而受影響，民法第一千一
    百十四條、第一千一百十六條之二各定有明文。故父母離婚
    後，未盡對未成年子女之保護、教養之責，未成年子女仍得
    以自己名義，依民法第一千一百十四條第一款規定，請求父
    母親負扶養義務。次按法院依民法第一千零五十五條之規定
    ，為酌定、改定或變更時，得命交付子女、未行使或負擔權
    利義務之一方與未成年子女會面交往之方式與期間、給付扶
    養費、交付身分證明文件或其他財物，或命為相當之處分，
    並得訂定必要事項；前項扶養費之給付，法院得依聲請或依
    職權，命為一次給付或分期給付，非訟事件法第一百二十七
    條定有明文。復按未成年子女依民法第一千一百十四條第一
    款規定請求父母給付扶養費者，固限於不能維持生活而無謀
    生能力之子女，自應由子女為請求權人，且應以訴訟方式為
    之。惟本件並非未成年子女依民法第一千一百十四條第一款
    請求再抗告人給付子女扶養費，而係相對人以未成年子女之
    母自己名義，依非訟事件法第七十一條之六（現行第一百二
    十七條）規定為聲請，於法並無不合（最高法院臺抗字第三
    六四號裁定意旨著有明文）。是揆諸前揭說明，聲請人為未
    成年子女黃國樺之父，其以自己名義請求未行使或負擔權利
    義務之相對人（黃國樺之母）給付子女黃國樺之扶養費用，
    自屬有據。
五、再查，
（一）按扶養之程度，應按扶養權利者之需要，與負扶養義務者
      之經濟能力及身分定之。負扶養義務者有數人，而其親等
      同一時，應各依其經濟能力分擔義務，民法第一千一百十
      九條、第一千一百十五條第三項分別定有明文。本件聲請
      人與相對人既同為第一順位之扶養義務人，則其等對子女
      黃國樺之扶養程度，應按黃國樺之需要與雙方之經濟能力
      及身份而為適當之酌定。經本院依職權利用稅務電子閘門
      調取聲請人與相對人最近三年之所得、收入調件明細表認
      ：聲請人九十三年度、九十二年度、九十一年度之所得給
      付總額分別為五十萬八千五百四十五元、五十萬零二百五
      十一五十六萬三千零七十元；相對人九十三年度、九十二
      年度、九十一年度之所得給付總額分別為二十九萬零四百
      三十四元、五十六萬九千八百一十七元、二十二萬五千七
      百四十二元，及斟酌雙方於審理中所陳述之職業與收入情
      形，再衡之雙方之年齡及目前身體狀況，及日後子女黃國
      樺由聲請人實際負責生活照顧及支出生活費用，其所付出
      之勞力亦非不能評價為扶養費之一部，再參諸前述另一未
      成年子女黃國銘之扶養費負擔，確定判決亦認兩兵負擔扶
      養費之比例為一比一。綜上所述，本願認聲請人與相對人
      應依一比一之比例分擔子女黃國樺之扶養費用為適當。
（二）復參考行政院主計處九十三年家庭收支調查報告，臺中縣
      平均每戶每年非消費支出為十五萬五千一百八十八元，消
      費支出為六十八萬二千一百四十三元，平均每戶人數為三
      點八七人，則平均每人每月支出為一萬八千零三十元（元
      以下四捨五入；見卷附行政院主計處九十三年家庭收支報
      告），徵之上開行政院主計處每年發布之『家庭收支調查
      報告』中，經常性支出包括消費性支出及非消費性支出，
      其項目已經包括食衣住行育樂及保險等生活範圍，係目前
      較能正確反映國民生活水準之數據，且係不分成年人與未
      成年人一般日常生活之消費支出，並以未成年子女黃國樺
      目前居住之區域（臺中縣）所作成之家庭收支調查報告內
      容為標準，應客觀可採。且衡之黃國樺為未成年人，其所
      需生活等費用應不至於多於成年人，是以一萬八千零三十
      元核算黃國樺每月所需之扶養費用為宜，而聲請人與相對
      人應依一比一之比例分擔扶養費用，已如前述，故相對人
      應負擔未成年子女黃國樺之扶養費用為每月九千零一十五
      元。
（三）相對人另主張其所有門牌號碼為臺中縣烏日鄉○○路八五
      巷一一弄二一號之房屋，現由聲請人與二名子女無償居住
      ，倘該屋出租，其每月尚可有租金收入，而該屋依坐落地
      點之租金行情，每月約有七、八千元，惟其所有房屋之裝
      潢較佳，租金收入應可高達一萬二千元，故關於聲請人因
      無償居住其所有房屋而免除之租金負擔數額，其認為應予
      以扣除等語，聲請人對於相對人應負擔黃國樺扶養費用數
      額中應扣除房屋租金之事實並不爭執，但聲請人主張需扣
      除之金額應按該屋坐落地點之租金行情七、八千元計算，
      且另應扣除二名子女亦同住其內部分等語。經審酌雙方既
      均不爭執目前聲請人攜同二名子女居住於相對人所有之房
      屋內，且該屋坐落地點之租金行情約為七、八千元，雖相
      對人主張其房屋裝潢佳，租金可高達一萬二千元，但未據
      舉證以實其說，自難遽為有利之認定，故本院認以折衷七
      千五百元計算聲請人所免除之租金利益，應無不當。而該
      屋既係由聲請人與二名子女同住，顯然七千五百元利益係
      聲請人與二名子女共同享有（按人數比例計算，每人之租
      金為二千五百元），其中關於聲請人因此免除之租金負擔
      二千五百元部分，本即應予扣除，另關於二名子女居住利
      益（聲請人因此而免代子女支付之租金，每名子女各二千
      五百元）部分，則可視為相對人扶養費給付之一部（即相
      對人以提供子女住所方式扶養之），是關於相對人原應每
      月負擔子女黃國樺扶養費用九千零一十五元，於扣除上開
      聲請人及子黃國樺租金各二千五百元即合計五千元後，相
      對人尚應支付四千零一十五元。再者，扶養費乃維持受扶
      養權利人生活所需之費用，其費用之需求係陸續發生，故
      應以分期給付為原則，而本件除無其他特別情事足資證明
      有命扶養義務人一次給付之必要外，命扶養義務人一次給
      付鉅額之扶養費用總數亦不可能。綜上，本院認聲請人請
      求相對人自本裁定確定之日起，至子女黃國樺成年時止，
      按月於每月十日前給付予聲請人關於子女黃國樺之扶養費
      用四千零一十五元部分，應認為有理由，逾此部分之請求
      為無理由。再者，因按月給付之金額不高，為恐日後相對
      人有拒絕或拖延之情，而不利子女之利益，爰併定分期給
      付遲誤一期履行者，其後之期間視為亦已到期，以維子女
      之最佳利益。又因命給付扶養費之部分，核其性質係屬非
      訟事件，不受聲請人聲明之拘束，亦不生駁回其餘請求之
      問題。
六、依非訟事件法第二十一條第二項、民事訴訟法第九十五條、
    第七十八條，裁定如主文。
中    華    民    國    95    年    8     月     1    日
                  家事法庭           法  官  簡賢坤
以上為正本係照原本作成。
如對本裁定抗告，須於裁定送達後十日之不變期間內，向本院提
出抗告狀（需附繕本）。
中    華    民    國    95    年    8     月     1    日
                                     書記官  林錦源

司法院資訊處製作；財團法人民間司法改革基金會備份。
